【裁判字號】    99,交易,393
【裁判日期】    990811
【裁判案由】    業務過失傷害
【裁判全文】
臺灣臺北地方法院刑事判決             99年度交易字第393號
公  訴  人  臺灣臺北地方法院檢察署檢察官
被      告  乙○○
上列被告因業務過失傷害案件，經檢察官提起公訴（99年度調偵
字第546號），本院判決如下：
    主  文
乙○○從事業務之人，因業務上之過失傷害人，處有期徒刑貳月
，如易科罰金，以新臺幣壹仟元折算壹日。
    事  實
一、乙○○受僱於三重汽車客運股份有限公司（下稱三重客運）
    ，擔任營業大客車之司機，平日以載運客人為其業務，為從
    事駕駛業務之人。其於民國98年6月17日13時40分許，駕駛
    車牌號碼470-FN營業大客車，沿臺北市○○○路西往東方向
    第二車道行駛，其明知汽車在同一車道行駛時，除擬超越前
    車外，後車與前車之間應保持隨時可以煞停之距離。且其明
    知所駕駛之車輛為營業大客車，應隨時注意車內站立之乘客
    安全，不可貿然加速或緊急煞車，以免造成乘客因重心不穩
    而跌倒受傷。而依當時情形，客觀上並無不能注意之情事，
    於行經臺北市○○○路○段明曜百貨前時，已見其前方同一
    車道內另有同公司同事所駕駛之車牌號碼AH-9 96號營業大
    客車行駛在前，且與該車尚有相當距離。車內乘客甲○○按
    停車鈴，並起身走至駕駛座旁刷卡準備下車，甲○○雙手分
    別抓住右側不銹鋼立柱及左側護欄，以維護自身安全。乙○
    ○則準備將車切往第三車道，但其在切換至第三車道時，前
    方之車牌號碼AH-996號營業大客車在第二車道、第三道間不
    停來回變換車道，乙○○見狀，竟仍疏未注意與前車保持適
    當之安全距離，反而在切換車道時突然加速行駛，致其所駕
    駛之上開車輛瞬間逼近行駛在前之車牌號碼AH-966號大客車
    ，其繼而採取緊急煞車之措施。致乘客甲○○雖已用雙手抓
    取兩邊不銹鋼立柱及護攔，仍因乙○○前開突然加速行駛加
    上既急且猛之煞車動作，而重心不穩往前傾倒，撞擊投幣箱
    及擋風玻璃。甲○○並因而受有車禍併頸部鈍傷及兩下肢與
    右上恥骨部鈍瘀傷之傷害。
二、案經甲○○訴由臺灣臺北地方法院檢察署檢察官偵查起訴。
    理  由
一、證據能力事項：
    按被告以外之人於審判外之陳述，雖不符前4條之規定，而
    經當事人於審判程序同意做為證據，法院審酌該言詞陳述或
    書面陳述作成時之情況，認為適當者，亦得為證據。當事人
    、代理人或辯護人於法院調查證據時，知有第159條第1項不
    得為證據之情形，而未於言詞辯論終結前聲明異議者，視為
    有前項之同意，為刑事訴訟法第159條之5所明定。證人即告
    訴人甲○○雖未於本院審理時具結作證，但其於警詢及偵查
    中之陳述，被告同意引為證據，揆諸前開第159條之5第1項
    規定，自得為證據。另本判決下列所引用之其餘證據資料，
    當事人於審判期日均表示無意見，本院審酌該等言詞或書面
    陳述作成之客觀條件及環境，應無違法或不當情事，因而認
    為適當，故該等言詞或書面陳述，均具備證據能力而得作為
    證據。
二、訊據被告乙○○固坦承受僱於三重客運公司，於上揭時間，
    駕駛上開營業大客車搭載告訴人，以及於上開地點，因緊急
    煞車致告訴人撞擊投弊箱等而受有上述傷害等情不諱，惟矢
    口否認有何與前車未保持安全距離之過失，並辯稱:我有保
    持安全距離，是他車不當超車導致我緊急煞車云云。惟查:
  (一)被告乙○○於上揭時間，駕駛上開營業大客車搭載告訴人，
    以及於上開地點，因緊急煞車，致起身站在駕駛座旁之告訴
    人撞擊投弊箱等而受有上述傷害等情，為被告所不爭執，並
    據證人甲○○於警詢指陳綦詳（參偵卷第23-24頁），且有
    財團法人中心診所醫院所出具之診斷證明書1紙附卷可稽（
    參偵卷第13頁），復有被告所駕駛之車牌號碼470-FN號車輛
    之行車紀錄光碟1片扣案可資佐證。
  (二)關於本件告訴人搭乘被告所駕駛之上開營業大客車受傷之經
    過，證人即告訴人甲○○於警詢時指稱:我在98年6月17日13
    時40許，在頂好站上車，準備在阿波羅大廈站下車，途中駕
    駛員超速駕駛，同時未與前車巴士保持安全距離，車子開到
    忠孝東路4段明曜百貨前，我已起身走到投幣箱前等下車，
    但乙○○緊急煞車，造成我衝撞到投幣箱，頭部則撞到擋風
    玻璃，右側大腿撞及刷卡板造成至今不良於行等語（參偵卷
    第23 -24頁）。參之上開行車紀錄光碟經本院當庭勘驗結果
    :被告原行駛於忠孝東路西往東之第二車道，其前方另有1台
    三重客運營業大客車，行駛於同一車道，且兩車仍有相當之
    距離（翻拍照片1）。於聽到停車鈴聲音時，被告開始切換
    至第三車道（翻拍照片2、6）。原行駛在被告前方的三重客
    運車輛，亦開始切換車道到第三車道，但並未完全切入第三
    車道，而在第二車道、第三車道間來回移動（翻拍照片3）
    。於此同時告訴人由座位起身走到駕駛人旁刷卡，右手抓住
    右側立柱，左手抓住左側護欄（翻拍照片7）。被告與前車
    距離突然變近，告訴人身體往前傾並大叫，被告則對告訴人
    說抱歉，對不起（參翻拍照片8、13、4、10、14），告訴人
    掀開裙子查看傷勢（參翻拍照片16），有勘驗筆錄及翻拍照
    片共16張在卷可稽。上開光碟紀錄中，在被告緊急煞車前並
    未見有任何車輛超車之情事。質之被告亦自承在自第二車道
    變換至第三車道時確實有加速等情不諱（參本院99年7月28
    日審判筆錄）。足認證人甲○○於警詢時所為之上開陳述，
    核與事實相符，而可採信。是本件事故之發生，係因被告不
    當加速，致與前車距離不足，進而實施緊急煞車，始致告訴
    人往前傾倒而受傷。被告所辯:伊有保持安全距離，是他車
    不當超車導致伊緊急煞車云云，為卸責之詞，不足採信。
  (三)按汽車在同一車道行駛時，除擬超越前車外，後車與前車之
    間應保持隨時可以煞停之距離，道路交通安全規則第94條第
    1項亦有明定。本件被告駕駛上開營業大客車，而領有適當
    之駕駛執照，為維車內乘客之安全，自應注意與前車保持適
    當之安全距離，而不可任意不當加速，並進而為緊急煞車，
    以免造成乘客因重心不穩而跌倒受傷。衡諸當時狀況，客觀
    上並無不能注意之情事。被告卻疏未注意及此，已見前車與
    其所駕駛之車輛間距縮短，且前車在第二、三車道間左右移
    動，告訴人亦已起身站立在駕駛座旁等候下車，竟仍不當加
    速逼進前車，繼而緊急煞車，造成告訴人因其既急且猛之煞
    車，而重心不穩往前傾倒，並撞擊投幣箱及擋風玻璃，因而
    受有上述之傷害。被告就本件車禍事故之發生，確有過失，
    且與告訴人上開傷害結果有相當因果關係。
  (四)綜合上開各項事證，本案被告業務過失傷害之犯行，均事證
    明確，洵堪認定，均應依法論科。
三、核被告所為，係犯刑法第284條第2項前段之業務過失傷害罪
    。爰審酌被告並無前科，此有臺灣高等法院被告前案紀錄表
    在卷可稽，其素行均尚佳，本件車禍事故之發生，肇因於被
    告之過失，告訴人所受之傷勢結果，於車禍發生後，告訴人
    僅先領得保險給付2萬餘元，惟因雙方就和解金額尚有歧見
    ，被告未與告訴人達成和解協議之犯後態度等一切情狀，量
    處如主文所示之刑，並諭知易科罰金之折算標準。
據上論斷，應依刑事訴訟法第284條之1、第299條第1項前段，刑
法第284條第2項前段、第41條第1項前段，刑法施行法第1條之1
，判決如主文
本案經檢察官蔡彥守到庭執行職務。
中    華    民    國    99    年    8     月    11    日
                  刑事第四庭    法  官  李桂英
上正本證明與原本無異。
如不服本判決應於收受送達後10日內向本院提出上訴書狀，並應
敘述具體理由；其未敘述上訴理由者，應於上訴期間屆滿後20日
內向本院補提理由書（均須按他造當事人之人數附繕本）「切勿
逕送上級法院」。告訴人或被害人如對於本判決不服者，應具備
理由請求檢察官上訴，其上訴期間之計算係以檢察官收受判決正
本之日期為準。
                                書記官  嚴君珮
中    華    民    國    99    年    8     月    11    日
附錄本案論罪科刑法條全文：
中華民國刑法第284條
（過失傷害罪）
因過失傷害人者，處6月以下有期徒刑、拘役或5百元以下罰金，
致重傷者，處1年以下有期徒刑、拘役或5百元以下罰金。
從事業務之人，因業務上之過失傷害人者，處1年以下有期徒刑
、拘役或1千元以下罰金，致重傷者，處3年以下有期徒刑、拘役
或2千元以下罰金。

司法院資訊處製作；財團法人民間司法改革基金會備份。
